【裁判字號】    99,交聲,1029
【裁判日期】    990621
【裁判案由】    違反道路交通管理處罰條例聲明異議
【裁判全文】
臺灣臺北地方法院交通事件裁定        99年度交聲字第1029號
原處分機關  臺北市交通事件裁決所
異  議  人
即受處分人  甲○○
上列異議人即受處分人因違反道路交通管理處罰條例案件，對於
臺北市交通事件裁決所99年3 月11日所為之裁決處分（裁決字號
：北市裁催字第裁22-AEX054753號），聲明異議，本院裁定如下
：
    主  文
異議駁回。
    理  由
一、按處理違反道路交通管理事件，有關文書送達之程序，依行
    政程序法之規定，違反道路交通管理事件統一裁罰基準及處
    理細則第5 條定有明文。而依行政程序法第72條至74條之規
    定：送達，於應受送達人之住居所、事務所、營業所為之。
    於應送達處所不獲會晤應受送達人時，得將文書付與有辨別
    事理能力之同居人、受僱人或應送達處所之接收郵件人員。
    若不能依前述方式為之者，得將文書寄存送達地之地方自治
    或警察機關，並作送達通知書兩份，一份黏貼於應受送達人
    住居所、事務所、營業所或其就業處所門首，另一份交由鄰
    居轉交或置於該送達處所信箱或其他適當位置，以為送達；
    而由郵政機關為送達者，得將文書寄存於送達地之郵政機關
    ；寄存機關自收受寄存文書之日起，應保存3 個月。又駕駛
    人因交通違規事件，經原處分機關依道路交通管理處罰條例
    裁處罰鍰之裁決書，其性質係屬於處理違反「道路交通管理
    」事件之行政文書，尚未達法院依道路交通案件處理辦法第
    2 條第1 款所稱之「聲明異議之案件」之交通案件之程度，
    自不適用道路交通管理處罰條例第89條前段所指之法院受理
    「交通事件」準用刑事訴訟法之規定；從而，有關裁決書送
    達之程序，自應依違反道路交通管理事件統一裁罰基準及處
    理細則第5 條之規定，即適用行政程序法有關文書送達之規
    定，參諸行政程序法第74條第1 項規定所為之寄存送達，並
    未準用民事訴訟法第138 條第2 項規定，自應於寄存送達當
    日即生送達之效力。
二、次按，「受處分人，不服第8 條主管機關所為之處罰，得於
    接到裁決書之翌日起20日內，向管轄地方法院聲明異議」、
    「交通法庭認聲明異議不合法律上之程式或其異議權已經喪
    失者，應以裁定駁回之」，道路交通管理處罰條例第87條第
    1 項、同條例第89條後段所授權訂立之道路交通案件處理辦
    法第18條前段分別定有明文。故受處分人自應於上開規定之
    期間內向法院聲明異議，倘受處分人逾期異議，即於法不合
    ，法院自應裁定駁回。
三、本院查：
（一）所謂「住居所」，係民法上概念，指當事人依一定事實，
      足認以久住之意思，住於一定之地域者，即為設定其住所
      於該地，所謂「一定事實」，包括戶籍登記、居住情形等
      ，以戶籍登記資料為主要依據，但不以登記為要件。又汽
      車駕駛人之住址有變更者，應填具異動登記書，檢同身分
      證或戶口名簿，向公路監理機關申請，道路交通安全規則
      第75條第1 款定有明文。是受處分人倘有遷徙住所事實，
      自負有依該條規定辦理住址變更異動之義務，否則其片面
      遷徙住所又不依法辦理異動，交通監理機關又有何管道得
      知受處分人住所變更之事實，自僅能就受處分人原登記車
      籍地送達文書，此時倘受處分人無從親自收受文書，其不
      利益自當歸由未盡申請地址異動義務之受處分人自行承擔
      。
（二）受處分人因駕駛租賃小客車（車牌號碼：0157－QQ）於民
      國97年10月20日23時13分行經臺北市○○街180 巷口，被
      臺北市政府警察局中山分局員警攔停舉發「汽車駕駛人酒
      精濃度超過規定標準（0．79 MG/L）」之違規，復經原處
      分機關以檢察官緩起訴處分實質期間已屆滿，於99年3 月
      11日以北市裁催字第裁22-AEX054753號裁處受處分人罰鍰
      新臺幣（下同）5 萬7 千元，並施以道安講習，而前開裁
      決書已由中華郵政股份有限公司投遞人員於99年3 月18日
      以寄存送達方式送達至受處分人於車輛監理機關登記之戶
      籍地址「桃園縣龜山鄉○○○路138 巷7 號4 樓」，此有
      上開裁決處分書之送達證書附卷可稽，而上開送達地址為
      受處分人之戶籍地，亦經本院依職權查明屬實，有受處分
      人之個人基本資料查詢結果表乙紙在卷可憑，受處分人如
      有戶籍地址與實際住居所不同情事，本應自行向相關主管
      機關申辦實際住居所之變更，實難課以相管主管機關訪查
      其實際住居所之責，受處分人若未申辦遷移戶籍地址或陳
      報新址，自應隨時注意戶籍地址有無相關郵件送達，尚不
      得以其未收受裁決書即謂送達不合法。基上，揆諸前開所
      述，原處分機關之前開裁決書，已自99年3 月18日寄存送
      達之當日起，即生送達之效力。
（三）原處分機關既已依法定程序將前揭處分書送達予受處分人
      ，則受處分人如對原處分機關之裁決不服欲提起異議，應
      於20日內提起，亦即自99年3 月19日（收受裁決書之翌日
      ）起算20日，再加上受處分人前開住所地即桃園縣龜山鄉
      之在途期間3 日（法院訴訟當事人在途期間標準第4 條第
      1 項第3 款參照），其異議期間本應算至99年4 月10日屆
      滿，然該日為星期六之休息日，故異議期間應算至99年4
      月12日屆滿（民法第122 條參照）。乃受處分人卻遲至99
      年6 月7 日始聲明異議，有聲明異議狀上之收文章戳可資
      佐證，足見受處分人之聲明異議已逾20日之法定期間，顯
      然不合法律上之程式，且無從補正。揆諸前揭規定，自應
      將受處分人之異議駁回。
四、據上論斷，應依道路交通案件處理辦法第18條，裁定如主文
    。
中    華    民    國    99    年     6    月   21     日
                  交通法庭  法  官  蔡守訓
上正本證明與原本無異。
如不服本裁定，應於裁定送達後5日內向本院提出抗告狀。
                            書記官  許婉如
中    華    民    國    99    年    6     月    21    日

司法院資訊處製作；財團法人民間司法改革基金會備份。
